【裁判字號】    95,易,89
【裁判日期】    950608
【裁判案由】    竊盜等
【裁判全文】
臺灣苗栗地方法院刑事判決                95年度易字第89號
公  訴  人  臺灣苗栗地方法院檢察署檢察官
被      告  戊○○
            丁○○
上列被告因竊盜等案件，經檢察官提起公訴（94年度偵字第4774
號）及移送併辦（95年度偵字第856 號），本院判決如下：
    主  文
戊○○連續帶兇器竊盜，處有期徒刑拾月。扣案之鋼筋捌根、
鐵條玖根及油壓剪、破壞剪各壹把均沒收。緩刑參年。緩刑期間
付保護管束。
丁○○無罪。
    事  實
一、戊○○基於意圖為自己不法所有之概括犯意，連續於附表一
    、二所示之時間、地點，攜帶客觀上可供兇器使用之鋼筋8
    根、油壓剪1 支或鐵條9 根、破壞剪1 支等物，先後以鋼筋
    或鐵條作為電線桿上之踏腳，油壓剪、破壞剪為破壞電線之
    工具，多次竊取台灣電力股份有限公司（下稱「台電公司」
    ）及苗栗縣農田水利會大潭水利站（下稱「水利會」）架設
    於附表一、二所示電線桿上之電纜線，得手後載運至苗栗縣
    後龍鎮○○里○ 鄰○○路27-13 號住處，再以自備之小鐮刀
    、水果刀各1 支削去電纜線外皮後，於附表一、二所示之銷
    贓時間，至苗栗縣苗栗市○○路516 號「晉昇舊貨行」，以
    1 公斤新台幣（下同）70元或80元之價格出售圖利。嗣於94
    年10月7 日7 時40分許及同年10月20日晚間23時許，先後二
    度為警方查獲，並於下列查獲時日，先後為警方扣得如下列
    物品：(1)94年10月7 日查獲時，扣得22平方未剝皮之電纜銅
    線23公斤（已發還）、8 平方已剝皮之電纜銅線13公斤（已
    發還）及油壓剪1 把、鋼筋8 根、小鎌刀1 把。(2)同年10月
    20日查獲時，扣得電線60公斤（已發還）、鐵條9 根、破壞
    剪1 支、水果刀1 支。
二、案經苗栗縣警察局竹南分局報告臺灣苗栗地方法院檢察署檢
    察官偵查起訴。
    理  由
壹、有罪部分：
一、上揭事實，訊據被告戊○○於警詢、偵查、審理中均供認不
    諱，經核與被害人台電公司之配電員甲○○、職員乙○○、
    水利會職員丙○○及苗栗縣造橋鄉巡守隊隊長蔣運添等人於
    警詢中之指訴相符，復有苗栗縣竹南分局新港派出所出具之
    「電力線路失竊現場調查報告表」影本7 張、現場照片30張
    、贓物認領保管單1 紙及扣案之鋼筋8 根、油壓剪1 把、小
    鐮刀1 把、鐵條9 根、破壞剪1 支、水果刀1 支等在案可憑
    ，事證明確，被告戊○○之竊盜犯行，洵堪認定。
二、按電業法第105 條係規定：「竊盜或損壞電桿、電線、變壓
    器或其他供電設備者，依刑法之規定從重處斷」，與同法（
    電業法）第106 條有關「竊電」罪之處罰，係分別依第1 款
    至第6 款明文規定犯罪構成要件，不論立法體例與條文意旨
    ，均顯有不同。故電業法第106 條與刑法竊盜罪之間，固有
    特別法與普通法規定之適用，而於行為人「竊電」時，優先
    適用電業法第106 條規定處罰，然「竊盜電線」與「竊電」
    本即有異，且「竊盜電線」之本質原即為「竊盜」行為。況
    參諸電業法第105 條係有意將該部分之行為與第106 條之「
    竊電」行為分別規定，且於第105 條明定應「依刑法之規定
    從重處斷」，是被告之行為既係「竊盜電線」而非「竊電」
    ，即仍應回歸刑法之相關規定，以為處罰之依據。且所謂「
    從重處罰」，其「從重」也者，僅係供裁判者在量刑上應予
    審酌之訓示規定，與刑法上有關想像競合犯或牽連犯之「從
    一重處斷」亦有所不同，並無刑法第55條之適用，均合先敘
    明。
三、次按刑法第321 條第1 項第3 款之帶兇器，其兇器之種類
    本無限制，凡客觀上足以對人之生命、身體、安全構成威脅
    者均屬之。且只需行竊時有帶此種具有危險性之兇器已足
    ，並不以帶之初即有行凶之意圖為必要，最高法院79年台
    上字第5253號判例可資參照。本件扣案之鋼筋、鐵條、油壓
    剪、破壞剪等物均為金屬材質，堅硬沉重，其客觀上對人之
    生命、身體均具有危險性，可供為兇器使用，被告戊○○持
    以竊取電線，核其所為，應依電業法第105 條規定，按刑法
    第321 條第1 項第3 款之加重竊盜罪予以從重處罰。其多次
    竊盜犯行，均時間緊接，所犯係犯罪構成要件相同之罪，顯
    係基於概括犯意為之，為連續犯，應依刑法第56條規定，加
    重其刑。又被告戊○○其於檢察官移送併辦書所示之犯行，
    雖未據起訴，然既查與起訴部分有裁判上一罪之連續犯關係
    ，即為起訴效力所及，復經檢察官移請併辦，本院自得併予
    審理，附此敘明。爰審酌被告戊○○並無前科及犯後坦承犯
    行之態度，依檢察官具體求處之刑度，處如主文所示之刑，
    以示懲儆。扣案之鋼筋8 根、油壓剪1 把、鐵條9 根、破壞
    剪1 支等物，經查均屬被告戊○○所有，供犯罪使用，業經
    被告戊○○供承在卷，爰依刑法第38條第1項 第2 款、第3
    項前段規定宣告沒收之。又竊盜罪係即成犯，扣案之小剪刀
    1 支（及併案移送之水果刀1 支），既經查係被告竊取電線
    得手後用以削掉電線外皮使用，其行為已屬處分贓物之不罰
    後行為，與被告所犯之竊盜罪並無直接相關，無庸宣告沒收
    。公訴人認為同係犯罪使用之物，從而聲請將上開小剪刀1
    支（併案意旨並未提及水果刀部分）宣告沒收云云，容有誤
    會，併此敘明。又被告前未曾受有期徒刑以上刑之宣告，有
    臺灣高等法院被告前案紀錄表、臺灣苗栗地方法院檢察署刑
    案資料查註紀錄表等在卷可按，其於偵查、審理中均坦承犯
    行，深具悔意，經此教訓，當知警惕而無再犯之虞，本院綜
    核各情，認所宣告之刑，以暫不執行為適當，爰併予宣告緩
    刑3 年，並於緩刑期間付保護管束，以啟自新。
貳、無罪部分：
（一）公訴意旨略以：被告丁○○於前揭附表之時間，明知戊○
      ○所出售之電纜線係台電公司所有之贓物，竟連續基於故
      買贓物之概括犯意故買之，因認被告丁○○涉有故買贓物
      罪嫌。
（二）按犯罪事實應依証據認定之，無証據不得認定其犯罪事實
      ；不能証明被告犯罪者，應諭知無罪之判決，刑事訴訟法
      第154 條第2 項、第301 條第1 項分別定有明文。又認定
      不利於被告之事實，須依積極証據，苟積極証據不足為不
      利於被告事實之認定時，即應為有利於被告之認定，更不
      必有何有利之証據，最高法院30年上字第816 號著有判例
      足資參照。
（三）公訴人認為被告丁○○涉犯贓物罪嫌，無非係以同案被告
      戊○○之指述為論據。惟訊據被告丁○○則堅決否認犯行
      ，辯稱伊既不認識戊○○，亦從未向戊○○買過任何電纜
      線。因其收購電線均依規定須登記出售人之姓名，故被告
      張信豪或係因為當時曾遭其拒絕收購而懷恨在心，故意栽
      贓等語。經查：
    (1)被告戊○○於偵查、審理中，固均供稱渠所竊取之電線，
      均係售予位在苗栗縣苗栗市○○路516 號之「晉昇舊貨行
      」，且均係由一位年約6 、70歲老人家出面洽購，嗣於警
      訊中指認該「老人家」就是被告丁○○云云，然就雙方買
      賣之細節並無其他任何補充，足認被告戊○○所述確屬實
      在，是有關被告丁○○犯罪之證據，僅有被告戊○○片面
      之指述，其他尚乏積極證據足資證明。
    (2)按「晉昇舊貨行」雖確有其存在，且以買賣舊貨為業，然
      本件既經警方查獲被告戊○○之竊盜行為，且依卷證警方
      係於查獲當時即已迅速趕至「晉昇舊貨行」進行追贓，則
      被告丁○○若確有故買贓物之情事，則依本件查獲犯行之
      電線數量，衡情應仍有贓物存在於「晉昇舊貨行」，始符
      合事理。然依卷證，警方並未在「晉昇舊貨行」內查獲任
      何有關與本案有關之贓物（如電線等物品）。而公訴人在
      本院審理中，就被告丁○○確有故買贓物之行為，亦除上
      開被告戊○○之空言指述外，其他並無任何積極舉證，是
      被告戊○○所竊贓物究竟是否確實售至「晉昇舊貨行」尚
      不能證明，又何能遽認被告丁○○即為出面洽購贓物之人
      ？況「晉昇舊貨行」之負責人為被告丁○○之子張廷綦，
      且從業人員不只丁○○1 人，業據被告丁○○於偵查、審
      理中供述明確，被告戊○○亦不否認。是退一步言之，縱
      被告戊○○所竊贓物當時確係售至「晉昇舊貨行」，則又
      如何得以確認出面洽購贓物之人，確係被告丁○○？
    (3)綜合上述，本件除被告戊○○片面之指述外，其他並無任
      何積極證據足資證明被告丁○○確有故買贓物犯行，基於
      罪疑惟輕之法則及上揭判例意旨，被告丁○○之犯罪即不
      能證明，應為被告丁○○無罪之諭知。
據上論斷，應依刑事訴訟法第299 條第1 項前段、第301 條第1
項，電業法第105 條，刑法第56條、第321 條第1 項第3 款、第
38條第1 項第2 款、第74條第1 款、第93條第1 項，判決如主文
。
本案經檢察官戴瑞麒到庭執行職務。
中    華    民    國    95    年    6     月    8     日
                  刑事第二庭審判長法  官  林燦都
                                  法  官  顧正德
                                  法  官  楊台清
以上正本證明與原本無異。
如不服本判決，應於判決送達後10日內向本院提出上訴狀（應抄
附繕本），上訴於臺灣高等法院臺中分院。告訴人或被害人如對
於本判決不服者，應具備理由請求檢察官上訴，其上訴期間之計
算係以檢察官收受判決正本之日期為準。
                                  書記官  劉千瑄
中    華    民    國    95    年    6     月    8     日
附錄本案論罪科刑法條
刑法第321條第1項第3款
犯竊盜罪而有左列情形之一者，處6月以上、5年以下有期徒刑：
三  攜帶兇器而犯之者。
附表一
┌────┬──────┬────┬─────┬────┐
│行竊時間│行竊地點    │被害人  │銷贓時間  │銷贓所得│
├────┼──────┼────┼─────┼────┤
│94年6月 │苗栗縣後龍鎮│台電公司│94年6月30 │新台幣（│
│30日2-3 │埔頂里4鄰（ │        │日8時許   │下同）  │
│時之間  │東明幹59左之│        │          │1000餘元│
│        │16左3號桿） │        │          │        │
├────┼──────┼────┼─────┼────┤
│94年7月1│苗栗縣造橋鄉│台電公司│94年7月1日│1000餘元│
│日2-3時 │豐湖村10鄰（│        │8時許     │        │
│之間    │義碑高分14之│        │          │        │
│        │1號桿）     │        │          │        │
├────┼──────┼────┼─────┼────┤
│94年8月 │苗栗縣後龍鎮│台電公司│94年8月30 │3400餘元│
│30日2-3 │埔頂里2鄰（ │        │日8時許   │        │
│時之間  │豐潭幹高分3 │        │          │        │
│        │號低2桿）   │        │          │        │
├────┼──────┼────┼─────┼────┤
│94年9月 │苗栗縣後龍鎮│台電公司│94年9月20 │800餘元 │
│16日2-3 │埔頂里2鄰（ │        │日8時許   │        │
│時之間  │豐湖幹76低4 │        │          │        │
│        │號桿）      │        │          │        │
├────┼──────┼────┼─────┼────┤
│94年9月 │苗栗縣後龍鎮│台電公司│94年9月16 │1300餘元│
│20日2-3 │埔頂里2鄰（ │        │日8時許   │        │
│時之間  │豐潭幹77低2 │        │          │        │
│        │號桿）      │        │          │        │
├────┼──────┼────┼─────┼────┤
│94年9月 │苗栗縣後龍鎮│台電公司│94年9月26 │1200餘元│
│26日2-3 │埔頂里2鄰（ │        │日8時許   │        │
│時之間  │豐湖幹70右4 │        │          │        │
│        │號桿）      │        │          │        │
├────┼──────┼────┼─────┼────┤
│94年9月 │苗栗縣造橋鄉│台電公司│94年9月27 │1000餘元│
│27日2-3 │豐湖村10鄰（│        │日8時許   │        │
│時之間  │義碑高分14之│        │          │        │
│        │1號桿）     │        │          │        │
├────┼──────┼────┼─────┼────┤
│94年9月 │苗栗縣後龍鎮│台電公司│94年9月25 │800餘元 │
│25日2-3 │埔頂里2鄰（ │        │日8時許   │        │
│時之間  │豐湖幹高分12│        │          │        │
│        │低1桿）     │        │          │        │
├────┼──────┼────┼─────┼────┤
│94年9月 │苗栗縣後龍鎮│台電公司│94年9月28 │800餘元 │
│28日2-3 │埔頂里1鄰（ │        │日8時許   │        │
│時之間  │豐湖幹80右低│        │          │        │
│        │1號桿）     │        │          │        │
├────┼──────┼────┼─────┼────┤
│94年10月│苗栗縣後龍鎮│苗栗縣農│94年10月3 │300餘元 │
│2日2時許│埔頂里2鄰（ │田水利會│日8時許   │        │
│        │農田水利會抽│大潭水利│          │        │
│        │水站）      │站      │          │        │
├────┼──────┼────┼─────┼────┤
│94年10月│苗栗縣後龍鎮│台電公司│94年10月3 │700餘元 │
│3日2時許│復興里建興路│        │日8時許   │        │
│        │（電表號碼  │        │          │        │
│        │00-0000-00及│        │          │        │
│        │00-0000-00）│        │          │        │
├────┼──────┼────┼─────┼────┤
│94年10月│苗栗縣後龍鎮│台電公司│          │尚未出售│
│7日2時30│埔頂里2鄰（ │        │          │即為警查│
│分許    │豐湖幹70右4 │        │          │獲      │
│        │低1低2號桿）│        │          │        │
└────┴──────┴────┴─────┴────┘


司法院資訊處製作；財團法人民間司法改革基金會備份。
